臺灣高等法院刑事判決
111年度上訴字第2957號
上  訴  人  
即  被  告  吳協承




選任辯護人  林俊杰法扶律師
上列上訴人因違反毒品危害防制條例案件，不服臺灣桃園地方法
院110年度訴字第785號，中華民國111年5月11日第一審判決（起
訴案號：臺灣桃園地方檢察署110年度偵字第8598號），提起上
訴，本院判決如下：
    主  文
上訴駁回。
    事  實
一、潘彥良、吳協承明知摻有第三級毒品「4-甲基甲基卡西酮」
    之咖啡包（下稱毒品咖啡包）係毒品危害防制條例第2 條第
    2 項第3 款所列管之第三級毒品，非經許可不得販賣，竟仍
    與真實姓名年籍不詳、綽號「小威」之成年人，共同基於販
    賣第三級毒品以牟利之犯意聯絡，由「小威」以門號000000
    0000發送散布「鑫艷洋行 大放送 2000/3000/5000 各式洋
    酒.調酒買二送一 火速來電0000000000」之寓有販賣毒品意
    涵之簡訊，經桃園市政府警察局桃園分局警員因查緝毒品勤
    務，發現前揭簡訊，喬裝買家與「小威」聯繫交易事宜，議
    定以新臺幣（下同）7,000元之價格買賣毒品咖啡包16包後
    ，「小威」隨即聯繫潘彥良見面，將毒品咖啡包24包及2,00
    0元報酬交給潘彥良前往交易，潘彥良即依「小威」指示，
    於民國110年2月5日晚間8時30分許，搭乘吳協承所駕駛車牌
    號碼0000-00號自用小客車抵達桃園市○○區○○○○街000號前，
    2人與警員於該車內確認交易毒品咖啡包之數量，並向警員
    收取價金，經警員交付價金7,000元予潘彥良，再轉交吳協
    承保管後，警員當場表明身分而未遂，潘彥良、吳協承隨即
    駕車逃逸，途中將毒品咖啡包16包丟棄，嗣經警在桃園市桃
    園區國際路2段與延壽街口逮捕之，並扣得毒品咖啡包8包、
    APPLE牌IPHONE 11手機2支。
二、案經桃園市政府警察局桃園分局報告臺灣桃園地方檢察署檢
    察官偵查起訴。
    理  由
壹、程序部分：
　　按被告以外之人於審判外之陳述，雖不符刑事訴訟法第159
    條之1至第159條之4之規定，而經當事人於審判程序同意作
    為證據，法院審酌該言詞陳述或書面陳述作成時之情況，認
    為適當者，亦得為證據；當事人、代理人或辯護人於法院調
    查證據時，知有第159條第1項不得為證據之情形，而未於言
    詞辯論終結前聲明異議者，視為有前項之同意，同法第159
    條之5第1項、第2項有明文規定。查本判決下列認定事實所
    引用之本院作為得心證依據之被告以外之人於審判外陳述，
    經本院審理時逐項提示，檢察官、上訴人即被告吳協承（下
    稱被告）及辯護人均同意作為證據而並未爭執，且未於言詞
    辯論終結前聲明異議，本院審酌各項證據作成時之狀況，尚
    無違法取得證據及證明力明顯過低等瑕疵，且與本案待證事
    實間具有相當關聯，作為證據充足全案事實之認定，應屬適
    當，依刑事訴訟法第159條之5第1項規定，均有證據能力。
    另本判決下列認定事實所引用之其餘證據，均經依法踐行調
    查證據程序，亦無違法取得、不得作為證據之情形或顯有不
    可信之情況，且均與本案具關連性，認以之作為證據應屬適
    當，故揆諸上開規定，認上揭證據資料均有證據能力。
貳、實體部分：
一、本案認定犯罪事實所憑之證據及理由：
　　上揭事實，業據被告於警詢、偵查、原審及本院坦承不諱（
    見偵卷第41至49、147至149頁，原審聲羈卷第35至39頁，原
    審卷二第267頁，本院卷第80、85頁），其於警詢及本院均
    供稱：錢是警察在車上交給潘彥良，潘彥良在車上拿給在駕
    駛座的我，叫我保管等語（見偵卷第44頁，本院卷第80頁）
    ，且據同案被告潘彥良於警詢、偵查及原審坦承在卷（見偵
    卷第23至30、141至143頁，原審聲羈卷第41至45頁，原審卷
    二第268頁），並有桃園市政府警察局桃園分局中路派出所
    職務報告、現場錄音譯文、搜索扣押筆錄暨扣押物品目錄表
    、現場及廣告簡訊照片、桃園市政府警察局桃園分局真實姓
    名與毒品編號對照表、臺北榮民總醫院110年2月17日北榮毒
    鑑字第C0000000號毒品成分鑑定書、內政部警政署刑事警察
    局110年4月27日刑鑑字第1100022777號鑑定書在卷可稽（見
    偵卷第63至64、65至66、67至71、75至76、77、179頁，原
    審卷一第29至30頁），足認被告前揭任意性自白核與事實相
    符。綜上所述，本案事證明確，被告犯行堪以認定，應依法
    論科。
二、論罪：
（一）按刑事偵查技術上所謂之「釣魚」，係指對於原已犯罪或
      具有犯罪故意之人，以設計引誘之方式，迎合其要求，使
      其暴露犯罪事證，再加以逮捕或偵辦者而言。此乃純屬偵
      查犯罪技巧之範疇，並未違反憲法對於基本人權之保障，
      且於公共利益之維護有其必要性。警方為求破案，授意執
      勤員警佯裝購毒而與毒販聯繫，經毒販允諾，依約攜帶毒
      品交付予佯裝購毒之人，旋為埋伏警員當場查獲者，於此
      誘捕偵查案件，販毒者雖有販毒之故意，且依約攜帶毒品
      前往交付，並已著手實施販毒之行為，然因係受警員引誘
      偽稱欲購買毒品，警員原無買受毒品之意思，其虛與買賣
      毒品，意在辦案，以求人贓俱獲，伺機逮捕，實際上不能
      真正完成買賣毒品之行為，而應僅論以販賣毒品未遂罪（
      最高法院93年度台上字第1159號判決、最高法院85年度第
      4次刑庭會議決議意旨參照）。查本案桃園市政府警察局
      桃園分局警員因查緝勤務獲悉「小威」所傳送隱含販賣毒
      品意涵之簡訊，遂與其約定於110年2月5日交易毒品咖啡
      包，並由被告、潘彥良共同攜帶毒品咖啡包前往約定地點
      交貨、取款，進而由警員查獲本案犯罪事實之犯行，足認
      被告本即有販賣上開毒品咖啡包之故意，且已著手實行販
      賣，惟因喬裝買家之警員本無實際買受該毒品之真意，且
      被告亦係處於警方監視之下伺機逮捕，實無可能完成本次
      毒品交易，揆諸前揭說明，僅能論以販賣毒品未遂罪。
（二）按4-甲基甲基卡西酮為毒品危害防制條例第2條第2項第3
      款所列之第三級毒品毒品。核被告所為，係犯毒品危害防
      制條例第4條第6項、第3項販賣第三級毒品未遂罪。被告
      意圖販賣而持有第三級毒品之低度行為，為其販賣之高度
      行為吸收，不另論罪。被告與潘彥良、「小威」間，對於
      本案犯行，有犯意聯絡及行為分擔，為共同正犯。
（三）刑之加重、減輕：
　　1.被告所為已著手於販賣行為之實行而不遂，為未遂犯，應
      依刑法第25條第2項規定減輕其刑。
　　2.按犯第4條至第8條之罪於偵查及歷次審判中均自白者，減
      輕其刑，毒品危害防制條例第17條第2項定有明文。查被
      告就上開與潘彥良、「小威」共同販賣第三級毒品未遂之
      犯行，均已於偵查、原審及本院自白犯罪，業如前述，應
      依毒品危害防制條例第17條第2項規定減輕其刑。
　　3.按犯罪之情狀顯可憫恕，認科以最低度刑仍嫌過重者，得
      酌量減輕其刑，刑法第59條定有明文。考其立法理由認，
      科刑時，原即應依同法第57條規定審酌一切情狀，尤應注
      意該條各款所列事項，以為量刑標準。是刑法第59條所謂
      「犯罪之情狀顯可憫恕」，係指審酌刑法第57條各款所列
      事項以及其他一切與犯罪有關之情狀之結果，認其犯罪足
      堪憫恕者而言，必須犯罪另有特殊之原因與環境等，因在
      客觀上顯然足以引起一般同情，認為縱予宣告法定最低度
      刑，猶嫌過重者，始有其適用（最高法院102年度台上字
      第870號判決、45年度台上字第1165號判決意旨參照）。
      次按刑法第59條與第57條適用上固有區別，惟刑法第59條
      所謂「犯罪之情狀」，與刑法第57條所稱之審酌「一切情
      狀」，二者並非有截然不同之範圍，於裁判上酌量減輕其
      刑時，本應就犯罪一切情狀（包括刑法第57條所列舉之10
      款事項），予以全盤考量，審酌其犯罪有無顯可憫恕之事
      由，以為判斷，故適用第59條酌量減輕其刑時，並不排除
      第57條所列舉10款事由之審酌。又是否適用刑法第59條規
      定酌量減輕其刑，係實體法上賦與法院得依職權裁量之事
      項（最高法院108年度台上字第2978號判決意旨參照）。
      查被告所犯毒品危害防制條例第4條第3項之販賣第三級毒
      品罪，其法定刑為7年以上有期徒刑，得併科1千萬元以下
      罰金，然同為販賣第三級毒品之行為，其原因動機不一，
      犯罪情節未必盡同，或有大盤毒梟者，亦有中、小盤之毒
      販，甚或有吸毒者為互通有無而偶一為販賣之舉者，其販
      賣毒品行為所造成危害社會之程度自屬有異，法律科處此
      類犯罪，所設之法定最輕本刑卻同為7年，不可謂不重，
      衡諸被告販賣對象僅1人、販賣次數1次，其犯罪分工係依
      「小威」之指示由潘彥良前往交付毒品咖啡包，委由被告
      開車前往交易，未參與覓得買家、議價等核心販賣行為，
      且獲得之利益與販賣所得相比，比例非高，自難與大量販
      賣毒品之大盤毒梟等同視之。綜觀上情，被告本案犯行縱
      依未遂規定、毒品危害防制條例第17條第2項規定減輕其
      刑後，最低法定刑度仍為1年9月以上有期徒刑，宣告最低
      度之刑均猶嫌過重，堪認情輕法重，客觀上足以引起社會
      一般人之同情而顯可憫恕，爰就被告本案所犯販賣第三級
      毒品未遂犯行，依刑法第59條規定酌量減輕其刑，並依刑
      法第70條、第71條第2項規定，就被告適用之二種以上刑
      之減輕，遞減其刑。
三、上訴駁回：
　　原審審理結果，認被告所犯罪證明確而適用毒品危害防制條
    例第4條第6項、第3項、第17條第2項、刑法第25條第2項、
    第28條、第59條規定，並以行為人之責任為基礎，審酌被告
    明知毒品對於人體身心健康之影響，竟無視政府反毒政策，
    共同販賣毒品咖啡包，負責前往交付毒品之工作，助長社會
    濫用毒品風氣，危害社會治安與善良秩序，所為應予非難；
    惟念及其犯後均坦認犯行，態度尚佳，兼衡其販賣毒咖啡包
    之數量甚少，所獲報酬數額亦微，犯罪情節顯非鉅大，兼衡
    其之教育程度、職業、家庭經濟狀況及其前科、負責之工作
    分配等一切情狀，認被告共同犯販賣第三級毒品未遂罪，處
    有期徒刑11月；本案扣得之毒品咖啡包8包經檢驗均含有第
    三級毒品4-甲基甲基卡西酮成分，有前揭臺北榮民總醫院毒
    品成分鑑定書、內政部警政署刑事警察局鑑定書可憑均屬違
    禁物無誤，爰依刑法第38條第1項宣告沒收，另盛裝前揭毒
    品之包裝袋，因沾附有該盛裝之毒品而難以完全析離，復無
    析離之必要與實益，應當整體視為違禁物宣告沒收，至鑑驗
    耗盡之部分已滅失，自無庸再宣告沒收；扣案之被告所有之
    APPLE牌 IPHONE11 黑色手機1支，雖為其所有，然其否認使
    用前揭手機作為本案買賣毒品聯繫之用，又卷內亦無相關證
    據證明該情，故不予宣告沒收，核無認定事實錯誤、量刑瑕
    疵或違背法令之情形，其結論尚無不合。衡酌毒品氾濫不僅
    戕害國民個人身心，對於社會治安、風氣亦有危害，是我國
    依法嚴令禁止製造、運輸、販賣、轉讓毒品等行為，以截堵
    毒品來源，拔除貽害之本，杜絕流入之途，被告對於毒品交
    易為檢警機關嚴予取締之犯罪，及法律立有重典處罰乙節，
    自當有所知悉，卻仍欲販賣毒品牟利，助長毒品氾濫，是其
    所為本難輕縱，而被告坦承犯行之犯後態度、其素行及前開
    所列情狀，原審業予以審酌而為適當之量刑，且本案經依法
    減輕其刑後，其法定本刑已大幅減低，已屬寬待，尚無再予
    減輕其刑之事由。又法院於判斷被告是否符合刑法第59條酌
    減其刑之規定時，尚非不得以刑法第57條所列10款事項作為
    全盤考量之基準，僅於判斷被告是否具有可憫恕之事由時，
    其程度應達於確可憫恕之情狀，即須以客觀上是否足以引起
    一般同情，以及宣告法定低度刑，是否猶嫌過重等情，以資
    論斷。茲原判決已詳予審酌認定被告犯行所依憑之證據、刑
    法第57條各款及前開所列情狀，兼以被告犯罪情節、素行、
    生活狀況、犯後態度等一切情狀，而認有適用刑法第59條規
    定酌量減輕其刑，經核並無不合，在法定刑度範圍內，詳予
    審酌科刑，合法行使其量刑裁量權，於客觀上未逾越法定刑
    度，且關於科刑資料之調查，業就犯罪情節事項，於論罪證
    據調查階段，依各證據方法之法定調查程序進行調查，另就
    犯罪行為人屬性之單純科刑事項，針對被告相關供述，提示
    調查，使當事人有陳述意見之機會，並允就科刑範圍表示意
    見，自無科刑資料調查內容無足供充分審酌而適用法則不當
    之違法情形，是原審量刑並無濫用量刑權限，亦無判決理由
    不備，或其他輕重相差懸殊等量刑有所失出或失入之違法或
    失當之處。被告上訴意旨請求從輕量刑云云，為無理由，應
    予駁回。
據上論斷，應依刑事訴訟法第368條，判決如主文。
本案經檢察官董怡臻到庭執行職務。
中　　華　　民　　國　　111 　年　　11　　月　　24　　日
                  刑事第十七庭  審判長法　官  鄭水銓
                                      法　官  黃雅芬
                                      法　官  沈君玲
以上正本證明與原本無異。
如不服本判決，應於收受送達後20日內向本院提出上訴書狀，其
未敘述上訴之理由者並得於提起上訴後20日內向本院補提理由書
（均須按他造當事人之人數附繕本）「切勿逕送上級法院」。
                                      書記官  羅敬惟
中　　華　　民　　國　　111 　年　　11　　月　　24　　日

附錄：本案論罪科刑法條全文
毒品危害防制條例第4條
製造、運輸、販賣第一級毒品者，處死刑或無期徒刑；處無期徒
刑者，得併科新臺幣3千萬元以下罰金。
製造、運輸、販賣第二級毒品者，處無期徒刑或10年以上有期徒
刑，得併科新臺幣1千5百萬元以下罰金。
製造、運輸、販賣第三級毒品者，處7年以上有期徒刑，得併科
新臺幣1千萬元以下罰金。
製造、運輸、販賣第四級毒品者，處5年以上12年以下有期徒刑
，得併科新臺幣5百萬元以下罰金。
製造、運輸、販賣專供製造或施用毒品之器具者，處1年以上7年
以下有期徒刑，得併科新臺幣1百50萬元以下罰金。
前五項之未遂犯罰之。